【裁判字號】    89,台上,3858
【裁判日期】    890706
【裁判案由】    誣告
【裁判全文】
最高法院刑事判決                              八十九年度台上字第三八五八號
    上  訴  人  甲○○
    選任辯護人  任
                陳煥生律師
                劉秉鈞律師
右上訴人因林榮發自訴誣告案件，不服台灣高等法院中華民國八十七年五月二十日第
二審更審判決（八十六年度上更(一)字第七六○號，自訴案號：台灣台北地方法院八十
五年度自字第三三四號），提起上訴，本院判決如左：
    主  文
原判決撤銷，發回台灣高等法院。
    理  由
本件原判決撤銷第一審諭知上訴人甲○○無罪之判決，改判論處上訴人意圖他人受刑
事處分，向該管公務員誣告罪刑，固非無見。
惟查：(一)自訴人所訴事實，不能證明其係實在，對於被訴人為無罪判決確定者，是否
構成誣告罪，尚應就其有無虛構誣告之故意以為斷，並非當然可以誣告罪相繩。原判
決於事實欄內記載「甲○○…明知林榮發實際負責之上開明莊及鴻吉建設股份有限公
司（以下分別稱明莊、鴻吉公司）二公司簽約時…，明莊、鴻吉二公司亦未指定需向
山仁工業股份有限公司（下稱山仁公司）購買鋁窗為條件，且施工期間山仁公司並無
拒不交貨之情形，竟意圖使林榮發受刑事處分，捏造明莊、鴻吉公司於簽約時…，指
定向山仁公司購買鋁窗為條件，山仁公司拒不交貨，致其陷於錯誤而立約承作…」，
但於理由內並未說明憑以認定上訴人所訴明莊、鴻吉公司於簽約時指定向山仁公司購
買鋁窗為條件，山仁公司拒不交貨等情，係屬故意虛構誣告之證據，僅於理由二(一)內
謂「且依德寶營造股份有限公司（下稱德寶公司）與明莊、鴻吉公司簽定之合約記載
，被告公司得就中華、力霸、山仁等公司之產品選擇，明莊、鴻吉公司並未指定特定
之品牌為條件，且山仁公司亦無拒不出貨之情事，業經上開法院查明判決本案自訴人
無罪確定在案，有該案判決書附卷足憑」等情。揆之上開說明，自屬於法有違。(二)有
罪之判決書，應於理由內記載對於被告有利之證據不採納之理由，刑事訴訟法第三百
十條第二款定有明文。上訴人於原審抗辯：「永泰營造股份有限公司（下稱永泰公司
）與宏讚企業有限公司（下稱宏讚公司）所訂工程合約（附原審八十五年度上訴字第
二四九九號卷(一)第三十五、三十六頁）附註第九條約明：『工程完工時，乙方（宏讚
公司）須將全部模板拔完釘並清理至B2FL版面堆置整齊，並完成混凝土面整修打平，
經甲方（永泰公司）驗收合格後方結算工程尾款。』、第八條約明：『拆模時務徹底
，不得殘留木屑、夾板於混凝土面，否則甲方得暫不付款』。準此，宏讚公司施工完
畢並拆除模板後，永泰公司始付清工程尾款。營造工程一般而言係工程完工一個月後
，始請領工程款。自訴人前審之上證二－民國八十一年四月十三日收付款憑單，其上
特別註明『工程全部完成』。換言之，宏讚公司於八十一年四月十三日前已全數施作
完畢，依前揭合約條款，宏讚公司應同時將『模板拆除』，始謂工程全部完工，才能
請領工程尾款。惟事實上被告（上訴人）公司於八十一年五、六月間進場施作時，宏
讚公司仍未『拆模』、撤場，遲至八十一年九月十七日被告公司出面協商，由新小包
欣龍工程有限公司買下所有模板後，宏讚公司始正式出場，若謂永泰公司與宏讚公司
沒有糾紛，宏讚公司為何不按時拆模、撤場」（見原審八十六年度上更(一)字第七六○
號卷(一)第二十六頁背面、二十七頁），復提出模板買賣協議書、放棄書、協議書為證
（附同上卷第三十八至四十頁）。又證人王國樑於原審證稱：「本案我代表德寶公司
與林榮發簽約」「林榮發有指定採用山仁公司鋁門窗」「因為山仁的價錢比較便宜，
中華、力霸較貴，林榮發希望用比較便宜的價格承攬，所以指定用山仁。再加上『一
道彩虹』一到三期的工程都是採用山仁鋁門窗，怕第四期若採用別家，其他客戶會反
彈質疑為何採用別家」（見同上卷第一五九頁）。乃原判決就上開有利於上訴人之證
據不採，亦未於判決內說明不採之理由，自有調查未盡及理由不備之違誤。上訴意旨
指摘原判決不當，非無理由，應認原判決仍有發回更審之原因。
據上論結，應依刑事訴訟法第三百九十七條、第四百零一條，判決如主文。
中      華      民      國    八十九    年      七      月      六      日
                              最高法院刑事第三庭
                                  審判長法官  陳  錫  奎
                                        法官  洪  清  江
                                        法官  吳  昆  仁
                                        法官  李  伯  道
                                        法官  陳  世  雄
      右正本證明與原本無異
                                              書  記  官
中      華      民      國    八十九    年      七      月     十一     日


司法院資訊處製作；財團法人民間司法改革基金會備份。
